臺灣雲林地方法院刑事判決
111年度易緝字第5號
公  訴  人  臺灣雲林地方檢察署檢察官
被      告  林余聲




上列被告因違反毒品危害防制條例案件，經檢察官聲請以簡易判
決處刑（108 年度毒偵字第182 號），本院虎尾簡易庭認為不宜
以簡易判決處刑（原案號：108 年度虎簡字第68號），改行通常
程序，本院判決如下：
    主  文
本件公訴不受理。
    理  由
壹、聲請簡易判決處刑意旨略以：被告林余聲前於民國87年間，
　　因施用毒品案件，經觀察、勒戒後，認無繼續施用毒品傾向
　　而釋放，由臺灣雲林地方檢察署檢察官以87年度偵字第3273
　　號為不起訴處分確定。又因施用毒品案件，依法院裁定送強
　　制戒治並提起公訴，刑責部分經本院以91年度易緝字第20號
　　判處有期徒刑10月確定；強制戒治部分，於91年11月22日停
　　止戒治出所，並於92年7 月4 日期滿。詎仍不知悔改，基於
　　施用第二級毒品之犯意，於107 年12月4 日0 時許，在雲林
　　縣○○鎮○○○00號之友人住處，以將甲基安非他命置入玻
　　璃球燒烤吸食煙霧方式，施用第二級毒品甲基安非他命1 次
　　。嗣於同日10時許，在同上處所為警搜索時在場，經其同意
　　採尿送驗，結果呈安非他命、甲基安非他命之陽性反應，始
　　悉上情。因認被告涉犯毒品危害防制條例第10條第2 項之施
　　用第二級毒品罪嫌等語。
貳、按檢察官就簡易判決處刑之聲請，與起訴有同一之效力，法
　　院於審理後認應為不受理之諭知者，應適用通常程序審判之
　　，刑事訴訟法第451 條第3 項、第451 條之1 第4 項但書第
　　3 款、第452 條定有明文。又按起訴之程序違背規定者，應
　　諭知不受理之判決；而不受理判決，得不經言詞辯論程序為
　　之，刑事訴訟法第303 條第1 款、第307 條分別定有明文。
　　末按刑事訴訟法第303 條第1 款所稱「起訴之程序違背規定
　　」，係指檢察官提起公訴之訴訟行為於程序上有違法律之規
　　定而言。而提起公訴之訴訟行為是否於程序上有違法律規定
　　，原則上，固是以起訴時所存在之事項及法律規定為判斷，
　　惟檢察官起訴後始發生之情事變更事由，致法院不能為實體
　　審理及判決亦屬「起訴之程序違背規定」，此觀刑事訴訟法
　　第303 條規範起訴程序違背規定之情形，僅第1 款係概括規
　　定，其餘為列舉規定，其中第3 款、第5 款均屬檢察官「起
　　訴後」始發生情事變更事由，致法院不能為實體審理及判決
　　之情形。基於文義及體系解釋，第1 款「起訴之程序違背規
　　定」，無須侷限於起訴時為斷。起訴後因情事變更，認起訴
　　程序違背規定者，最高法院亦著有前例，而有認「起訴之程
　　序違背規定」，並不限於起訴時存在之事由，尚包括因起訴
　　後之情事變更，致法院不能為實質審理進而為實體判決之情
　　形（最高法院109 年度台上字第3826號判決、109 年度台抗
　　大字第1771號裁定意旨參照）。次按109 年1 月15日修正公
　　布、同年7 月15日施行之毒品危害防制條例第20條第3 項所
　　謂「三年後再犯」，只要本次施用毒品之行為（不論修正施
　　行前、後），距離最近1 次觀察、勒戒或強制戒治執行完畢
　　釋放後已逾3 年者，即有適用，不因其間有無犯第10條之罪
　　經起訴、判刑或執行而受影響（最高法院109 年度台上大字
　　第3826號裁定意旨參照）。
參、本院之判斷
一、被告最近一次經法院裁定令施以觀察、勒戒或強制戒治等保
　　安處分執行完畢之紀錄，依其臺灣高等法院被告前案紀錄表
　　所載，係於91年間，因施用毒品案件，經送強制戒治，於91
　　年11月22日因停止處分出監，並於92年7 月4 日期滿而執行
　　完畢，是被告本件涉嫌於107 年12月4 日0 時許，在雲林縣
　　○○鎮○○○00號之友人住處，以將第二級毒品甲基安非他
　　命置入玻璃球內燒烤後吸食所生煙霧方式，施用甲基安非他
　　命1 次之行為，距離其最近1 次因施用毒品案件而經強制戒
　　治執行完畢釋放之日，顯已逾3 年，縱使被告於此期間內有
　　再犯其他施用毒品之犯行，並經法院判處罪刑確定，揆諸新
　　修正毒品危害防制條例第20條第3 項、第35條之1 第2 款前
　　段規定及上開最高法院109 年度台上大字第3826號裁定意旨
　　，仍不得對被告本件施用毒品行為逕自起訴或聲請以簡易判
　　決處刑，而應再給予其「觀察、勒戒或強制戒治」或「緩起
　　訴處分併附命戒癮治療」之機構內、外處遇措施，以協助其
　　能真正戒除毒癮。
二、檢察官就本件聲請以簡易判決處刑，並於新修正毒品危害防
　　制條例109 年7 月15日施行前之108 年3 月8 日繫屬於本院
　　，此有臺灣雲林地方檢察署108 年3 月8 日雲檢永寬108 毒
　　偵182 字第1089006229號函及其上之本院收狀章戳可參（虎
　　簡卷第45頁），雖檢察官依修正前毒品危害防制條例之規定
　　，對被告本件施用毒品行為聲請以簡易判決處刑時，程序上
　　原屬適法，然嗣後因有上開法律規定及實務見解改變之情事
　　變更事由，仍應認檢察官本件簡易判決處刑之聲請與相關程
　　序規定有違。從而，檢察官對被告本件施用毒品之行為聲請
　　以簡易判決處刑，既該當「起訴之程序違背規定」，且無從
　　補正，爰不經言詞辯論，逕為諭知不受理之判決。
據上論斷，應依刑事訴訟法第452 條、第303 條第1 款、第307
條，判決如主文。　　　　　
本案經檢察官黃怡華聲請以簡易判決處刑。
中　　華　　民　　國　　111 　年　　5 　　月　　4 　　日
                  刑事第八庭    法  官  陳育良
以上正本證明與原本無異。
如不服本判決應於收受判決後 20 日內向本院提出上訴書狀，並
應敘述具體理由；其未敘述上訴理由者，應於上訴期間屆滿後20
 日內向本院補提理由書（均須按他造當事人之人數附繕本）。
「切勿逕送上級法院」。
                                書記官  王姵珺
中　　華　　民　　國　　111 　年　　5 　　月　　5 　　日